臺灣新北地方法院民事判決
110年度訴字第982號
原      告  台灣葡萄子傳媒科技股份有限公司

法定代理人  陳佑祥  
                      送達代收人  王祺  住臺北市○○區○○路0段000號0樓    
訴訟代理人  潘建儒律師
            成介之律師            
被      告  聖氏夫婦娛樂有限公司

法定代理人  潘思妤  
                      居新北市○○區○○路000號20樓之2                        居新北市○○區○○街0號0樓
訴訟代理人  江鎬佑律師
上列當事人間請求返還借款事件，本院於民國111年1月19日言詞
辯論終結，判決如下：
    主    文
一、原告之訴及假執行之聲請均駁回。
二、訴訟費用由原告負擔。
    事    實
一、原告方面：被告前向原告表示有周轉資金之需要而向原告借
    款，為此原告分別於107年3月2日及同年5月4日各匯款新臺
    幣(下同)100萬元至被告中國信託重新分行帳戶，然原告向
    被告請求返還借款，被告均置之不理，為此，原告依消費借
    貸之法律關係,請求被告返還借款200萬元等語。並聲明：㈠
    被告應給付原告200萬元，及自起訴狀繕本送達被告翌日起
    至清償日止，按年息5%計算之利息。㈡原告願供擔保，請准
    宣告假執行。
二、被告方面：被告與原告間並無任何金錢借貸關係，兩造本於
    業務上合作，陸續自107年起簽訂「演藝事業合約書」等合
    作契約(下稱合作契約)，依雙方合作契約之約定，原告應給
    付被告之創作費用、演藝經紀報酬、專輯著作報酬和頻道報
    酬、節目製作費等高達1650萬元，原告所稱200萬元(下稱系
    爭200萬元)之交付，係原告本於履行合作契約所為之給付。
    至於原告提出之107年3月2日、107年5月4日匯款單，僅可證
    明有交付金錢之事實，對於交付金錢之原因並未有舉證，自
    無從為有利於原告之認定等語。並聲明：㈠原告之訴驳回。㈡
    如受不利判決，被告願供擔保請准宣告免予假執行。
三、下列事項為兩造所不爭執，應可信為真實：
　　原告於107年3月2日、107年5月4日各匯款100萬元至被告之
    中國信託商業銀行重新分行帳戶(見本院卷第11頁臺灣新光
    商業銀行國內匯款申請書影本2紙)。
四、本件爭點：
　　兩造間有無借款200萬元之合意？
五、本院之判斷：
　㈠按民事訴訟法第277 條前段規定：「當事人主張有利於己之
    事實者，就其事實有舉證之責任。」關於舉證責任分配之法
    則，學說上理論甚多，惟在給付訴訟中，為訴訟標的之法律
    關係之事實，應由主張該為訴訟標的之法律關係存在之原告
    ，就該具體的法律關係之權利發生事實，負舉證責任。次按
    「稱消費借貸者，謂當事人一方移轉金錢或其他代替物之所
    有權於他方，而約定他方以種類、品質、數量相同之物返還
    之契約。」民法第474 條第1 項規定甚明，是「當事人主張
    有金錢借貸關係存在，須就其發生所須具備之特別要件即金
    錢之交付與借貸意思表示相互一致負舉證責任。而交付金錢
    之原因多端，或為買賣，或為贈與，或因其他之法律關係而
    為交付，非謂一有金錢之交付，即得推論授受金錢之雙方即
    屬消費借貸關係。若僅證明有金錢之交付，未證明借貸意思
    表示互相一致者，尚不能認有金錢借貸關係存在。」（最高
    法院81年度台上字第2372號、108 年度台上字第1070號民事
    判決參照）。再者，民事訴訟如係由原告主張權利者，應先
    由原告負舉證之責，若原告先不能舉證，以證實自己主張之
    事實為真實，則被告就其抗辯事實即令不能舉證，或其所舉
    證據尚有疵累，亦應駁回原告之請求（最高法院17年上字第
    917 號判例意旨參照）。
　㈡本件原告主張被告向其借款200 萬元，其分別於107年3月2日
    及同年5月4日各匯款100萬元至被告中國信託重新分行帳戶
    等情，並提出臺灣新光商業銀行國內匯款申請書影本2紙為
    證(見本院卷第11頁)。被告對於收受系爭200 萬元之事實並
    無爭執，惟否認兩造間就系爭200 萬元有消費借貸之合意，
    並以前詞置辯。是依舉證責任分配原則，自應由原告就該借
    貸意思表示合致之事實，負舉證責任。
　㈢原告固提出原告公司之請款單2紙(見本院卷第95、97頁)，主
    張該請款單記載「聖結石預支」及「暫借款聖結石」以證明
    兩造間有借貸合意，並聲請原告公司當時處理該請款單之證
    人張瑞哲、陳威全為證。惟參以證人即原告前營運長張瑞哲
    到庭具結證稱：原證2請款單就是先預付被告這筆錢，在合
    約裡原告要付被告這個錢，所以原告先預支給被告，不算借
    款，因為原告依照合約要付給被告超過這個金額，算是被告
    先把要給他的金額預支出來。預支的款項以合約應該給被告
    的款項去扣抵，這筆預支的款項就不用再特別還給原告等語
    （見本院卷第152、156頁言詞辯論筆錄）；證人陳威全即原
    告前執行長陳威全到庭具結證稱：被告2次預支各100 萬，
    因為依照合約原告需要付給被告的錢是大的，預支的錢小於
    原告要付被告的錢，因此這2筆錢是預付給被告，所以沒有
    還款的問題等語（見本院卷第153至155頁言詞辯論筆錄），
    足見依證人張瑞哲、陳威全之證述，系爭200萬元並非借款
    ，則原告主張與被告間有系爭200萬元之消費借貸關係，即
    乏依據。此外，原告並未就兩造間有系爭200 萬元消費借貸
    合意之事實，舉證以實其說，則原告主張依消費借貸契約之
    法律關係，請求被告給付200 萬元本息，為無理由，不應准
    許。至於被告聲請向臺北市國稅局函查被告交付原告之發票
    是否申報為支出或營業成本部分，與本件無涉，自無調查之
    必要，附此敘明。
六、綜上所述，本件原告主張依消費借貸之法律關係，請求被告
    給付200 萬元，及自起訴狀繕本送達被告翌日起至清償日止
    ，按年息5%計算之利息，為無理由，應予駁回。原告之訴既
    經駁回，其假執行之聲請即失所附麗，應併駁回之。
七、本件事證已臻明確，兩造其餘攻擊防禦方法及未經援用之證
    據，經審酌後，核與判決結果不生影響，爰不逐一論述。
八、訴訟費用負擔之依據：民事訴訟法第78條。
中　　華　　民　　國　 111　　年　　1 　　月　　28　　日
                 民事第四庭 法  官  張筱琪
以上正本係照原本作成。
如對本判決上訴，須於判決送達後20日內向本院提出上訴狀。如
委任律師提起上訴者，應一併繳納上訴審裁判費。
中　　華　　民　　國　　111　 年　　1　　 月　　28　　日
                            書記官　林雅菁